臺灣新北地方法院行政訴訟判決
111年度交字第283號
原      告  詹武男
被      告  新北市政府交通事件裁決處
                    
代  表  人  李忠台（處長）
                    
訴訟代理人  黃曉妍律師

上列當事人間因交通裁決事件，原告不服被告民國111年4月25日
 新北裁催字第48-C00C00000號裁決，向本院提起行政訴訟，本
院判決如下：
    主  文
一、原告之訴駁回。
二、訴訟費用新臺幣300元由原告負擔。
    事實及理由
壹、程序方面：
    原告不服被告所為道路交通管理處罰條例第8條之裁決而提
    起撤銷訴訟，依行政訴訟法第237條之1，應適用交通裁決事
    件訴訟程序。本件因卷證資料已經明確，本院依同法第237 
    條之7規定，不經言詞辯論，直接裁判。
貳、實體方面：
一、爭訟概要：
　　緣原告於民國（下同）110年11月4日11時49分許，駕駛車牌
    號碼000-0000號自用小客貨車（下稱系爭車輛），沿新北市
    ○○區○○路○○○○市○○○○○○○○○街○○○路000巷○○設○○○號誌管制之
    路口，而於行向號誌為圓形紅燈時，超越停止線而迴轉，上
    開過程適為於其後方執行巡邏勤務之新北市政府警察局樹林
    分局三多派出所警員目睹，乃尾隨予以攔截，並以其有「紅
    燈迴轉」之違規行為，當場填製新北市政府警察局掌電字第
    00C00000舉發違反道路交通管理事件通知單予以舉發，記載
    應到案日期為110年12月4日前（原告當場簽收），並於110
    年11月5日移送被告處理，原告逾越應到案期限60日以上仍
    未繳納罰鍰或到案。嗣被告認原告有「駕車行經有燈光號誌
    管制之交岔路口闖紅燈」之違規事實，乃依道路交通管理處
    罰條例第53條第1項、第63條第1項（第3款）及違反道路交
    通管理事件統一裁罰基準表等規定，於111年4月25日以新北
    裁催字第48-C00C00000號違反道路交通管理事件裁決書（下
    稱原處分），逕行裁處原告罰鍰新臺幣（下同）4,000元，
    並記違規點數3點。原告不服，遂提起本件行政訴訟。
 二、原告起訴主張及聲明：
（一）主張要旨：
   1、此處路口設計不良，去年車多擁擠，綠燈得等快半小時才
      能出巷口，打市民專線投訴沒結果，本人為長照機構外務
      ，每天往返數次，今收到罰單4千元，一次拿走我家庭1星
      期的生活費（我月薪才約22K），經查是第2次通知罰款加
      重，而本人及家屬未曾收到第1次裁決通知。
　 2、如果我出來不立即左轉，需繞路，多半小時，影響機構老
      人們用餐（我每天送上、下午），為了生活，被開單已難
      過，現在4千元根本像搶劫，令人難以接受。　　　　
三、被告答辯及聲明：
（一）答辯要旨：
   1、經查員警密錄器影像(附件一「2021_1104_115320_759.MP
      4」，畫面時間11：56：46至11：57：05)並參酌原告違規
      行向示意圖，原告駕駛系爭車輛自中正路632巷口欲切進
      中正路，於11：56：49處，該路口號誌已轉為紅燈，原告
      趁車流空隙進入車道，自應依道路交通安全規則第102條
      第1項第1款之規定於停止線後停等，然其無視路口號誌仍
      逕行駛入機車停等區並闖越停止線迴轉至銜接之中正路，
      核其行為符合交通部109年11月2日交路字第1095008804號
      函釋闖紅燈定義，而上述紅燈迴轉之違規行為遭後方巡邏
      員警全程目睹後予以攔查，是以員警之攔查行為合乎警察
      職權行使法第8條規定，且堪認確有「紅燈迴轉」之違規
      屬實，另有員警答辯書、影像截圖及路口時相運作說明可
      稽，被告遂據此依道路交通管理處罰條例第53條第1項規
      定作成裁罰處分，應無不當。
   2、原告固於起訴狀主張該路口設計不良，然關於道路規劃問
      題並非屬被告管轄之事務範圍，應另循相關管道向權責機
      關陳情，於道路規劃及號誌設置變更前仍應受該路口號誌
      之拘束，故其主張並無礙本件違規事實成立之認定；另原
      告於起訴狀中提及其未收受第一次裁決通知，經查，本件
      原告並未於應到案日前(110年12月4日)向被告提出申訴，
      亦未繳納罰鍰，被告遂依違反道路交通管理事件統一裁罰
      基準及處理細則第44條第1條第1項，於通知單送達且逾越
      應到案期限60日之3個月內逕行裁決，並依違反道路交通
      管理事件統一裁罰基準表訂定本件罰鍰金額，裁量權行使
      並無怠惰或恣意之嫌，且該裁決書業於111年4月26日送達
      並經同居人親自簽收，送達程序已臻完備，是本件自始僅
      為1次裁罰處分，不存原告所稱第2次加重裁決之情，是原
      告主張均無可採，原處分應予以維持。
   3、末按行政罰法第7條第1項規定：「違反行政法上義務之行
      為非出於故意或過失者，不予處罰。」，因此，不論違規
      行為人係故意或過失而違反道路交通管理處罰條例第53條
      行政法上義務之行為，均應予處罰。本案原告駕駛車輛，
      應遵守號誌不得於紅燈時穿越路口，查原告行經上開路段
      ，已如前述，惟其於明知號誌顯示紅燈，仍穿越路口並迴
      轉進入銜接路段，核屬主觀上之故意無誤，已然甚明。
   4、再者，原告既為合法考領汽車駕駛執照之人，有駕駛人基
      本資料為憑，其對上述規定應知之甚詳，並應確實遵守。
      是原告前揭所述，無非單方所執之詞，委無足取。
   5、綜上所述，被告依法裁處，應無違誤，原告之訴為無理由
      。
（二）聲明：原告之訴駁回。
四、爭點：
　　原告以上開路口設計不良及未收到「第1次裁決通知」，乃
    訴請撤銷原處分，是否可採？
五、本院的判斷：
（一）前提事實：
　　　爭訟概要欄所載之事實，除原告以如「爭點」欄所載而訴
      請撤銷原處分外，餘事實業為二造分別於起訴狀、答辯狀
      所不爭執，且有舉發違反道路交通管理事件通知單影本1
      紙、違規歷史資料查詢報表影本1紙、原處分影本1紙、新
      北市政府警察局樹林分局舉發違反道路交通管理事件答辯
      書影本1紙、行向示意圖及街景圖影本各1紙、汽車車籍查
      詢影本1紙（見本院卷第51頁、第53頁、第55頁、第61頁
      、第63頁、第65頁、第75頁）、警員採證錄影擷取畫面4
      幀（見本院卷第67頁、第68頁）及警員採證錄影光碟1片
      （置於本院卷卷末存置袋）足資佐證，是除原告主張部分
      外，其餘事實自堪認定。
（二）原告以上開路口設計不良及未收到「第1次裁決通知」，
      乃訴請撤銷原處分，不可採：
   1、應適用之法令：
    ⑴道路交通安全規則第102條第1項第1款：
      汽車行駛至交岔路口，其行進、轉彎，應依下列規定：一
      、應遵守燈光號誌或交通指揮人員之指揮，遇有交通指揮
      人員指揮與燈光號誌並用時，以交通指揮人員之指揮為準
      。
    ⑵道路交通標誌標線號誌設置規則第206條第5款第1目：
      行車管制號誌各燈號顯示之意義如左：五、圓形紅燈（一
      ）車輛面對圓形紅燈表示禁止通行，不得超越停止線或進
      入路口。
    ⑶道路交通管理處罰條例第53條第1項：
      汽車駕駛人，行經有燈光號誌管制之交岔路口闖紅燈者，
      處新臺幣一千八百元以上五千四百元以下罰鍰。
    ⑷道路交通管理處罰條例第63條第1項第3款：
      汽車駕駛人有下列各款所列條款之一者，除依原條款處罰
      鍰外，並予記點：三、有第四十三條、第五十三條或第五
      十四條情形之一者，各記違規點數三點。
    ⑸按「本細則依道路交通管理處罰條例第九十二條第四項規
      定訂定之。」、「處理違反道路交通管理事件之程序及統
      一裁罰基準，依本細則之規定辦理。前項統一裁罰基準，
      如附件違反道路交通管理事件統一裁罰基準表。」，違反
      道路交通管理事件統一裁罰基準及處理細則第1條、第2條
      第1項、第2項分別亦有明定，是違反道路交通管理事件統
      一裁罰基準及處理細則即係基於法律之授權所訂定，而該
      處理違反道路交通管理事件之統一裁罰基準（即「違反道
      路交通管理事件統一裁罰基準表」）已考量「違反事件」
      、「法條依據」、「法定罰鍰額度或其他處罰」、「違規
      車種類別或違規情節」、「期限內繳納或到案聽候裁決者
      」、「逾越應到案期限30日內，繳納罰鍰或到案聽候裁決
      者」、「逾越應到案期限30日以上60日以內，繳納罰鍰或
      到案聽候裁決者」、「逾越應到案期限60日以上，繳納罰
      鍰或逕行裁決處罰者」等因素，作為裁量之標準，並未違
      反授權之目的及裁量權之本質，是其不僅直接對外發生效
      力，且被告亦應受其拘束而適用之。
 　2、按交通部82年4月22日交路（82）字第009811號函釋：「
      車輛面對圓形紅燈時仍逕予穿越路口至銜接路段，含左轉
      、直行、迴轉及右轉（依箭頭綠燈允許行駛者除外）即視
      為闖紅燈之行為。」，又觀乎道路交通管理處罰條例第53
      條於94年12月28日修正之立法理由係謂：「汽車紅燈右轉
      之違規行為，其嚴重性未若闖紅燈直行、左轉彎或迴轉者
      ，爰將紅燈右轉之行為另規定於第二項，並另為罰則之規
      定」等語，由此益足證「紅燈迴轉」亦屬闖紅燈的行為態
      樣之一；再者，交通部109年6月30日召開研商「闖紅燈行
      為之認定原則」會議紀錄：「會議結論：一、道路交通管
      理處罰條例有關闖紅燈行為之認定，本部前曾以82年4月2
      2日交路字第009811號函示面對圓形紅燈時超越停止線或
      闖紅燈之認定原則，經本次會議討論決議該函示應有檢討
      之需要，爰為促使駕駛人回歸於對標誌、標線之認知，同
      時兼顧執法技術層面與大眾接受程度，修正車輛「闖紅燈
      」行為之認定如下：（一）車輛面對紅燈亮起後，仍超越
      停止線至銜接路段，含左轉、直行、迴轉及右轉（依箭頭
      綠燈允許行駛者除外），即視為闖紅燈之行為。．．．」，
      而上開函釋及會議結論均屬交通部基於主管權責，就法令
      執行層面所為之解釋，與法律之本旨並無違誤，是除「紅
      燈右轉」之行為業經另以道路交通管理處罰條例第53條第
      2項規範外，自得予以援用。
   3、查原告於110年11月4日11時49分許，駕駛系爭車輛，沿新
      北市○○區○○路○○○○市○○○○○○○○○街○○○路000巷○○設○○○號誌
      管制之路口，而於行向號誌為圓形紅燈時，超越停止線而
      迴轉，上開過程適為於其後方執行巡邏勤務之新北市政府
      警察局樹林分局三多派出所警員目睹，乃尾隨予以攔截，
      並以其有「紅燈迴轉」之違規行為，當場填製新北市政府
      警察局掌電字第00C00000舉發違反道路交通管理事件通知
      單予以舉發，記載應到案日期為110年12月4日前（原告當
      場簽收），並於110年11月5日移送被告處理，原告逾越應
      到案期限60日以上仍未繳納罰鍰或到案等情，業如前述，
      是被告據之認其有「駕車行經有燈光號誌管制之交岔路口
      闖紅燈」之違規事實，乃以原處分裁處原告前揭處罰內容
      ，觀諸前開規定，依法洵屬有據。
   4、雖原告執前揭情詞而為主張；惟查：　　
　　⑴按行政程序法第92條第1項、第2項前段規定：「本法所稱
      行政處分，係指行政機關就公法上具體事件所為之決定或
      其他公權力措施而對外直接發生法律效果之單方行政行為
      。前項決定或措施之相對人雖非特定，而依一般性特徵可
      得確定其範圍者，為一般處分，適用本法有關行政處分之
      規定。」，而交通標誌、標線、號誌之設置目的，在於提
      供車輛駕駛人及行人有關道路路況之警告、禁制、指示等
      資訊，以便利行旅及促進交通安全，有無設置之必要，如
      何設置，設置何種標誌以及在何處設置，屬主管機關職權
      內依法裁量之範圍，是此一涉及特定地點、多數人及長期
      時間之交通管制行為，揆諸前揭法條意旨，當屬一般處分
      甚明。則既屬一般處分，依行政程序法第100條第2項、第
      110條第2項之規定，一般處分之送達得以公告為之，除公
      告另訂不同日期者外，自公告日起發生效力。就行車管制
      號誌而言，主管機關之設置行為即屬一種「公告」措施，
      故具規制作用之禁制號誌於對外設置完成時，即發生效力
      ，人民即有遵守之義務，是原告以該路口設計不良而訴請
      撤銷原處分，自無足採。
　　⑵又本件「舉發違反道路交通管理事件通知單（記載應到案
      日期為110年12月4日前）」，業經原告當場簽收，然原告
      卻逾越應到案期限60日以上仍未繳納罰鍰或到案，被告乃
      依違反道路交通管理事件統一裁罰基準表，就罰鍰部分逕
      行裁處原告4千元，核屬依法有據；此外，並無原告所指
      未收到「第一次裁決通知」而加重處罰之情事，是原告所
      稱洵屬誤會。
（三）本件判決基礎已經明確，兩造其餘的攻擊防禦方法及訴訟
      資料經本院斟酌後，核與判決結果不生影響，無一一論述
      之必要，一併說明。
（四）本件第一審裁判費為300元，所以確定第一審訴訟費用額
      為300元，由原告負擔。
六、結論：原處分並無違誤，原告訴請撤銷為無理由，應予駁回
    。
中    華    民    國    111   年    7     月    29    日
                  行政訴訟庭  法  官  陳鴻清
一、上為正本係照原本作成。
二、如不服本判決，應於判決送達後20日內，向本院提出上訴狀
    並表明上訴理由（原判決所違背之法令及其具體內容或依訴
    訟資料可認為原判決有違背法令的具體事實），其未載明上
    訴理由者，應於提出上訴後 20 日內向本院補提理由書（上
    訴狀及上訴理由書均須按他造人數附繕本，如未按期補提上
    訴理由書，則逕予駁回上訴），並應繳納上訴裁判費新臺幣
    750 元。
                              書記官  李玉秀
中    華    民    國    111   年    7     月    29    日